【裁判字號】    98,聲,3809
【裁判日期】    981229
【裁判案由】    聲請具保停止羈押
【裁判全文】
臺灣高等法院刑事裁定                  98年度聲字第3809號
聲  請  人
即  被  告  甲○○
選任辯護人  范晉魁律師
上列聲請人因本院98年度上訴字第4391號殺人案件，聲請具保停
止羈押，本院裁定如下：
    主  文
聲請駁回。
    理  由
一、聲請意旨略以：本件被告於偵查期間盡力配合釐清案情，有
    關證物業已遭扣押，所有被告亦均已遭羈押，並無事實可資
    認為有湮滅、偽造、變造證據或勾串共犯或證人之虞之情形
    ，而被告所犯者除為最輕本刑5年以上有期徒刑之罪外，實
    無其他非予羈押顯難進行追訴、審判或執行之理由存在，而
    無羈押之必要性，加以被告母親年事已高，爰請求撤銷羈押
    ，或准予具保停止羈押，以利被告就醫云云。
二、按刑事訴訟法第101條第1項首段文字即表明羈押之目的，唯
    在於保全之必要，且受比例原則限制。是倘單以犯重罪作為
    羈押之要件，除可能背離羈押應係不得已之最後手段性質外
    ，其對被告武器平等與充分防禦權行使上之限制，亦有違背
    比例原則之虞，更因何異刑罰之預先執行，違背無罪推定原
    則所禁止對未經判決有罪確定之被告執行刑罰，及禁止僅憑
    犯罪嫌疑就施予被告類似刑罰措施之精神。考諸上揭第三款
    規定之法理，實係因被告所犯為死刑、無期徒刑或最輕本刑
    為五年以上有期徒刑之罪，可以預期將受重刑宣判，其為規
    避刑罰之執行而妨礙追訴、審判程序進行之可能性增加，國
    家刑罰權有難以實現之危險，是為防免其實際發生，在此維
    持重大之社會秩序及增進重大之公共利益之限度內（憲法第
    23條），乃具有正當性。從而，基於憲法保障人民身體自由
    之意旨，被告犯上開重罪條款且嫌疑重大者，仍應有相當理
    由認為其有逃亡、湮滅、偽造、變造證據或勾串共犯或證人
    等之虞，法院斟酌命該被告具保、責付或限制住居等侵害較
    小之手段，均不足以確保追訴、審判或執行程序之順利進行
    ，此際予以羈押，方堪稱係屬維持刑事司法權有效行使之最
    後必要手段。是被告縱然符合上揭第3款之羈押事由，法官
    仍須就犯罪嫌疑是否重大、有無羈押必要、有無不得羈押之
    情形予以審酌，非謂一符合該款規定之羈押事由，即得予以
    羈押。業經司法院釋字第665號解釋釋明在案。上揭所稱「
    相當理由」，與同條項第1款、第2 款法文內之「有事實足
    認有……之虞」（學理上解釋為「充分理由」）尚屬有間，
    其條件當較寬鬆。良以重罪常伴有逃亡、滅證之高度可能，
    係趨吉避凶、脫免刑責、不甘受罰之基本人性，倘一般正常
    之人，依其合理判斷，可認為該犯重罪嫌疑重大之人具有逃
    亡或滅證之相當或然率存在，即已該當「相當理由」之認定
    標準，不以達到充分可信或確定程度為必要。以量化為喻，
    若依客觀、正常之社會通念，認為其人已有超過百分之50之
    逃亡、滅證可能性者，當可認具有相當理由認為其有逃亡、
    滅證之虞。此與前二款至少須有百分之80以上，始足認有該
    情之虞者，自有程度之差別。再其認定，固不得憑空臆測，
    但不以絕對客觀之具體事實為限，若有某些跡象或情況作為
    基礎，即無不可。至相關之事實或跡象、情況，鑑於此非屬
    實體審判之核心事項，自以自由證明為已足，並不排斥傳聞
    證據，斯不待言（最高法院98年度台抗字第668號裁定意旨
    參照）。
三、經查：
  (一)本件聲請人即被告甲○○因殺人案件，經原審於98年9月25
    日以98年度重訴字第16號，判被告犯殺人罪，處有期徒刑12
    年。嗣被告上訴，由本院以被告有刑事訴訟法第101條第1項
    第3款之羈押事由，非予羈押顯難進行審判，而於98年11月4
    日執行羈押在案，有原審判決書、本院訊問筆錄、押票在卷
    可稽。
  (二)本案業經本院審理終結，並定於98年12月29日宣判，審酌被
    告涉案情節非輕，犯罪嫌疑重大，本案宣判後被告與檢察官
    均得上訴於第三審，全案尚未確定，衡諸被告所犯殺人罪之
    法定刑為死刑、無期徒刑或10年以上有期徒刑，符合刑事訴
    訟法第101條第1項第3款之情形，被告逃匿以規避審判程序
    進行及刑罰執行之可能性甚高，本院除因其業經原審判處有
    期徒刑12年之事實，而有相當理由認為其有逃亡之虞，且依
    被告於案發時自殺未果之事實，亦認若命被告具保、責付或
    限制住居等侵害較小之手段，均不足以確保審判或執行程序
    之順利進行，故仍有繼續羈押被告之必要。本院權衡國家刑
    事司法權之有效行使、社會秩序及公共利益、被告人身自由
    之私益及防禦權受限制之程度，認對被告維持羈押處分尚屬
    適當、必要，合乎比例原則，並無違前開司法院釋字第665
    號解釋意旨，為確保日後仍有進行訴訟，或執行刑罰之可能
    情形，乃認為有繼續羈押之必要。至被告聲請意旨請求准予
    具保以利就醫云云，惟並未據提出任何就診病歷資料證明係
    罹患何種疾病，縱其所言非虛，如監所醫療設施確實不足，
    由被告向所方聲請，依羈押法規定以戒護就醫取藥即可，尚
    難認有「非保外就醫顯難痊癒」之情形。
  (三)綜上所述，被告犯殺人罪嫌重大，且所犯係最輕本刑5年以
    上有期徒刑之罪，認其有逃亡之虞，有繼續羈押之必要，核
    與羈押之法定要件相符，亦無刑事訴訟法第114條規定之情
    形，已如前述，自無從准予具保停止羈押。本院審酌被告所
    涉各項情節，其羈押原因尚未消滅，所請聲請具保停止羈押
    ，尚難准許，應予駁回。
中    華    民    國    98    年    12    月    29    日
            刑事第十六庭審判長法  官  溫耀源
                              法  官  許增男
                              法  官  王敏慧
以上正本證明與原本無異。
如不服本裁定，應於收受送達後五日內向本院提出抗告狀。
                              書記官  丁淑蘭
中    華    民    國    98    年    12    月    29    日


司法院資訊處製作；財團法人民間司法改革基金會備份。
